臺灣高等法院高雄分院刑事判決　　　　　　　　　九十一年度上易字第一五一七號
　　上　訴　人　台灣高雄地方法院檢察署檢察官
　　上　訴　人
　　即　被　告　丙○○
右上訴人因被告傷害案件，不服臺灣高雄地方法院九十一年度易字第一六四號中華
民國九十一年九月十三日第一審判決（起訴案號：臺灣高雄地方法院檢察署九十一年
度偵字第六二九七號），提起上訴，本院判決如左：
      主  文
上訴駁回。
      事  實
一、丙○○與乙○○係四親等旁系血親之表兄弟，屬家庭暴力防治法第二條第四款之
    家庭成員，因丙○○長期將其自用小客車停放在乙○○家門前，妨害乙○○機車
    出入，致乙○○心生不滿。民國九十一年二月十五日二十二時許，丙○○前往乙
    ○○家門前查看車輛時，突見乙○○騎乘車號ＸＲＦ—二六九號重型機車在其自
    小客車旁，手持安全帽正欲砸其自小客車，丙○○見狀立即趕上前，適乙○○見
    丙○○趕過來則發動機車欲往丙○○方向騎乘，丙○○竟基於傷害之犯意，徒手
    推乙○○所騎乘之機車，乙○○因而人車倒地，致受有前額瘀傷（二×三甲分、
    五×三甲分）、後顱部擦傷（三×二甲分）、右頸部瘀傷（六×三甲分、四×二
    甲分）、右小指擦傷（一甲分）、右鼻側擦傷（一甲分）、左肘瘀傷（四×三甲
    分）、左手背三處擦傷（一甲分）、左膝血腫（四×二甲分）併擦傷（二×一甲
    分）、左膝下方瘀傷（六×六甲分，原判決誤繕為六甲分）併擦傷（二×一甲分
    ）之傷害。
二、案經乙○○訴由高雄市政府警察局前鎮分局報請臺灣高雄地方法院檢察署檢察官
    偵查起訴。
      理  由
一、訊據上訴人即被告丙○○直承有於前開時、地有推倒告訴人乙○○所騎乘之機車
    致告訴人跌倒受傷之事實，惟否認有何故意傷害犯行，辯稱︰因為當時伊車常遭
    破壞，故前去查看，適目睹告訴人乙○○拿安全帽要砸伊車，伊即跑過去制止，
    告訴人乙○○當時騎乘機車加油朝伊衝來，伊一時反應不及，乃以手推擋告訴人
    乙○○之機車，係反射動作，為正當防衛云云。
二、經查︰
（一）、被告丙○○右揭傷害事實，業據告訴人乙○○指訴甚詳，並提出高雄市立民
        生醫院九十一年二月十五日高市民醫診字第０一一０四號診斷證明書一份在
        卷為憑，而被告丙○○於偵審中亦迭次供承確有以手推告訴人乙○○所騎乘
        之機車，告訴人乙○○因而人車倒地之事實，參以證人即前往處理員警張晉
        耀於原審到庭證稱︰伊到達現場時，被告與告訴人二人均站在路邊，二人有
        口角爭執，大聲吵鬧，被告之自小客車停在騎樓裡，車頭朝內，而告訴人機
        車則擋在自小客車車尾，告訴人當時有受傷等語（見原審九十一年八月十三
        日訊問筆錄，原審卷第一０七頁），顯見被告丙○○確有右揭傷害犯行無訛
        。
（二）、被告丙○○雖辯稱︰伊目睹告訴人乙○○拿安全帽要砸伊車，即跑過去制止
        ，告訴人乙○○當時騎乘機車加油朝伊衝來，伊一時反應不及，乃以手推擋
        告訴人乙○○之機車，係反射動作，為正當防衛云云。惟查，證人即前往處
        理員警張晉耀於原審到庭證稱︰伊到達現場時，被告之自小客車停在騎樓裡
        ，車頭朝內，而告訴人機車則擋在自小客車車尾等語（見原審九十一年八月
        十三日訊問筆錄，原審卷第一０七頁），顯見告訴人乙○○之機車案發後係
        仍停留在被告丙○○之自小客車車尾，並未離開被告丙○○自小客車傍之現
        場，則被告丙○○所辯：告訴人乙○○當時騎乘機車加油朝伊衝來云云，顯
        與事實不符，已難採信。況以告訴人乙○○上開機車係屬重型機車，如加油
        前衝，車速甚快，一般人如何得以徒手阻止機車後並推倒機車而不會跌倒？
        且依卷附照片所示，告訴人所騎乘之機車為「光陽機車」車輪突出車身前並
        較寬大，如告訴人騎乘機車往前衝撞被告，被告身體當先遭機車車輪碰撞，
        被告如何得以順利推機車車頭處將告訴人推倒？足認被告係於告訴人加油前
        衝之前，於機車車身旁將告訴人推倒，益見被告前開所辯難以採信。按正當
        防衛必須對於現在不法之侵害始得為之，侵害如尚未發生，即無正當防衛可
        言。本件告訴人雖騎乘機車欲加油前衝，但尚無任何衝撞告訴人之行為，亦
        即告訴人尚未有任何侵害被告之行為，揆諸上開說明，自無從依正當防衛之
        規定，排除被告傷害行為之違法性。
（三）、至於告訴人乙○○雖堅指遭被告多次推倒、多次毆擊成傷云云。惟據告訴人
        於警詢時指述稱︰九十一年二月十五日因停車糾紛，遭被告徒手毆打頭部即
        身體多處受傷，伊之手錶、安全帽及機車等均是被告毆打伊時所損壞的等語
        ；於檢察官偵查中則指陳稱︰當天晚上伊騎車．．．被告就把伊從車上拉下
        來，用畚箕打伊頭部，伊當時有戴安全帽，但被告一直打，打到伊倒地後，
        還脫下伊之安全帽，並用腳壓住伊之胸部，被告打伊打約三十分鐘等語；另
        於原審調查時則陳︰當天晚上伊騎著機車要外出．．．被告就走過來雙手抓
        住機車把手，並稱伊砸其車子，被告先拿畚箕要打伊，但伊閃過沒被打到，
        被告並將伊推倒，伊起身後推著機車要離開，但被告抓著伊不讓伊離開，又
        將伊推倒並搶走機車鑰匙，伊起身後拿回機車鑰匙而要騎機車離開，被告又
        推倒伊，被告整個人也趴在伊身上，伊再站起來，但又被被告推倒，前後遭
        被告推倒有三、四次，被告第四次推倒伊被告壓在伊身上，徒手握拳打伊之
        臉頰及胸部等語。依告訴人乙○○上開指述，告訴人就其究竟如何受傷，先
        稱係被告以徒手打傷，復改稱被告持畚箕打傷頭部、以左腳壓胸部，再改稱
        被告是以推倒騎所騎乘之機車致伊亦跌倒，再壓在伊身上打伊臉部、胸部等
        情不一，是告訴人所述究如何受傷，過程前後歧異，已難盡信。況告訴人之
        傷勢，雖有多處擦傷，但多為小範圍之擦傷或瘀傷，與告訴人所陳遭被告多
        次推倒，並有多次毆擊之情節，顯有不符，足見告訴人所指述傷勢是因遭被
        告多次毆擊所致，尚難採信。而觀諸告訴人安全帽面板破裂，眼鏡扭曲、裂
        紋之受損情形，自堪認告訴人乙○○上開創傷係因被告以手推告訴人機車倒
        地撞及所致為可信。
（四）、綜上所述，本件告訴人乙○○確因被告丙○○徒手推倒告訴人所騎乘機車而
        受有前開傷害之事實，至為灼然；被告丙○○上開所辯，顯係飾卸之詞，不
        足探信。本件事證明確，被告犯行洵堪認定。
三、核被告丙○○所為，係犯刑法第二百七十七條第一項之傷害罪。丙○○與乙○○
    係四親等旁系血親之表兄弟，屬家庭暴力防治法第二條第四款之家庭成員，其故
    意犯上開傷害罪，係屬家庭暴力防治法第二條第二項之家庭暴力罪。
四、原審認被告丙○○罪證明確，適用刑法第二百七十七條第一項、第四十一條第一
    項前段，罰金罰鍰提高標準條例第一條前段、第二條之規定，並審酌被告之素行
    良好、犯罪之動機、目的、手段、犯罪時所受之刺激、與被害人之關係、被害人
    所受傷害程度、尚未和解及被告犯罪後在庭態度良好等一切情狀，量處拘役貳拾
    日，並諭知易科罰金之折算標準為以參佰元折算壹日。認事用法，均無違誤，量
    刑亦屬妥適，被告上訴意旨否認犯罪，檢察官循告訴人之請求以原審量刑過輕提
    起上訴，指摘原判決不當，皆為無理由，均應予駁回。
據上論結，應依刑事訴訟法第三百六十八條，判決如主文。
本案經檢察官彭南雄到庭執行職務。
中      華      民      國    九十一    年     十二     月     十七     日
                              臺灣高等法院高雄分院刑事第三庭
                                  審判長法官  周賢銳
                                        法官  莊崑山
                                        法官  陳中和
右正本證明與原本無異。
不得上訴。
                                  法院書記官  梁美姿
中      華      民      國    九十一    年     十二     月     二十     日
附錄：本判決論罪科刑法條：
刑法第二百七十七條第一項︰
傷害人之身體或健康者，處三年以下有期徒刑，拘役或一千元以下罰金。
